臺灣高等法院交通事件裁定　　　　　　 96年度交抗字第204號
抗　告　人
即受處分人　甲○○
上列受處分人因違反道路交通管理處罰條例案件，不服臺灣新竹地
方法院，中華民國96年2月27日所為裁定（95年度交聲字第281號
），提起抗告，本院裁定如下：
    主  文
抗告駁回。
    理  由
一、按汽車駕駛人駕駛汽車肇事致人受傷或死亡者，應即採取救
    護措施及依規定處置，並通知警察機關處理，不得任意移動
    肇事汽車及現場痕跡證據，違反者處新臺幣（下同）3000元
    以上9000元以下罰鍰。前項駕駛人肇事致人受傷而逃逸者，
    吊銷其駕駛執照；致人重傷或死亡而逃逸者，吊銷其駕駛執
　　照，並不得再考領，道路交通管理處罰條例第62條第3項、
    第4項定有明文。
二、原裁定意旨略以：本件受處分人於民國95年8月9日12時23分
    許，在國道三號高速公路南下85公里600公尺處（新竹縣芎
    林鄉路段），駕駛車號FQ-960號營業貨運曳引車，因擦撞停
    放路肩車號NF-272號營業用連結車，致該車駕駛彭煥淇死亡
    ，而受處分人於肇事後未停留於現場處理，即行離去之違規
    事實，已據受處分人於警詢、偵查時供承明確：「我當時撞
    到後因為害怕且我在原地看NF-272號車沒有怎樣，也沒看到
    有人員受傷倒地，我車因有受損所以我害怕就離開現場」、
    「我看到我車子也有損壞，心裏有點害怕，不知有無撞到人
    ，因害怕也沒走回去看，上車後繼續開…」、「（肇事逃逸
    部分是否承認？）承認。」等語，有各該筆錄影本附卷可查
    ，而警方採自受處分人所駕駛前揭車輛右後輪擋泥板內側、
    右後輪擋泥板外側之生理跡證棉棒經檢測後，亦與死者彭煥
    淇之DNA相同，有內政部警政署刑事警察局鑑驗書等影本在
    卷可稽，此外，並有道路交通事故現場圖、受處分人及死者
    所駕駛車輛之行照、駕駛執照及死者相驗屍體證明書等影本
    附卷足憑，而受處分人前揭業務過失致死及肇事逃逸行為，
    復經臺灣新竹地方法院檢察署檢察官以95年度偵字第4631號
    為緩起訴處分確定一節，有該處分書在卷可查，復經原審調
    閱臺灣新竹地方法院檢察署前揭案號卷證核閱無誤。受處分
    人交通違規之事證明確，原處分機關依據道路交通管理處罰
    條例第62條第3項、第4項（裁決書漏載第3項）規定，於95
    年9月20日開立裁決書，裁處異議人罰鍰9000元，並吊銷駕
    駛執照，永久禁考之處分，於法核無不合，而駁回其異議。
三、抗告意旨仍執陳詞以受處分人僅係疏忽絕無逃逸之心，並以
    其無一技之長又須償還賠償金，若吊銷駕照永久不得考照，
    將無法支付賠償金並影響家庭生計，懇請從寬處罰云云。經
    查，按道路交通管理處罰條例第62條第3項、第4項之立法意
    旨係在增進行車安全、保護他人權益，以維持社會秩序。蓋
    道路交通事故發生後，如有受傷或死亡之情形者，本應即時
    救護或採取必要之措施，以防其損害範圍之擴大；如駕駛人
    於肇事後，隨即駕車逃離現場，則不僅肇事責任認定困難，
    更可能導致傷者喪失生命之嚴重後果，自有從嚴處理之必要
    。又終身不得考領駕駛執照之規定，同係為維護車禍事故受
    害人生命安全、身體健康必要之公共政策，且在責令汽車駕
    駛人善盡行車安全之社會責任，屬維持社會秩序及增進公共
    利益所必要，亦據司法院大法官釋字第284號、第531號解釋
    闡釋在案。職此，汽車駕駛人駕駛汽車發生交通事故，不論
    其責任之歸屬為何，即有義務留在肇事現場，採取救護或其
    他必要措施，並向警察機關報告，以保護他人權益，同時釐
    清肇事責任。又依道路交通管理處罰條例規定所為之裁罰乃
    行政罰，為行政機關對違反義務之汽車駕駛人裁罰規定，依
    前揭法律規定，駕駛汽車肇事致人受傷或死亡之義務為：應
    即採取救護措施及依規定處置，並通知警察機關處理，不得
    任意移動肇事汽車及現場痕跡證據，惟受處分人既未為救護
    行為，亦未向警察機關報告，又有駛離行為，已然違反應行
    遵守義務，縱受處分人誤以為無人傷亡而離開，仍不得脫免
    應盡之義務，則受處分人行為既符合上該條文處罰規定，原
    處分機關依法科處吊銷駕照及終身禁考，於法即無不合，原
    裁定維持處分機關之裁處，核無違誤，從而，本件受處分人
    執前詞抗告，應認無理由，予以駁回。
四、據上論結，應依道路交通案件處理辦法第26條，刑事訴訟法
    第412條，裁定如主文。
中　　華　　民　　國　　96　　年　　4 　　月　　4 　　日
                  交通法庭審判長法  官  吳昭瑩
                                法  官  李釱任
                                法  官  蘇隆惠
以上正本證明與原本無異。
不得再抗告。
                                書記官  吳玉華
中　　華　　民　　國　　96　　年　　4 　　月　　9 　　日
